臺灣板橋地方法院刑事判決　　　　　　　　96年度易字第32號
公　訴　人　臺灣板橋地方法院檢察署檢察官
被　　　告　乙○○
　　　　　　　　　　（另案羈押於臺灣臺北看守所）
上列被告因竊盜案件，經檢察官提起公訴（九十五年度偵字第二
二五八九號、第二五四六二號），本院判決如下：
    主    文
乙○○竊盜，累犯，處有期徒刑柒月，減為有期徒刑月又拾伍
日，如易科罰金，以銀元佰元即新臺幣玖佰元折算壹日。又竊
盜，累犯，處有期徒刑肆月，如易科罰金，以新臺幣壹仟元折算
壹日，減為有期徒刑貳月，如易科罰金，以新臺幣壹仟元折算壹
日。應執行有期徒刑伍月，如易科罰金，以銀元佰元即新臺幣
玖佰元折算壹日。
    犯罪事實
一、乙○○前於民國九十二年間因竊盜案件，經本院以九十二年
    度簡字第二六０三號判處有期徒刑四月確定；復於九十三年
    間因施用毒品案件，經國防部高等軍事法院高雄分院以九十
    二年高審字第一０一號判處有期徒刑八月確定；其犯上揭二
    罪所科刑罰嗣經國防部高等軍事法院高雄分院以九十二年高
    裁字第一０六號裁定合併應執行有期徒刑十月確定。又於九
    十三年間因竊盜案件，經本院以九十三年度簡字第三０四三
    號判處有期徒刑五月確定。乙○○於九十三年六月十四日入
    監接續執行前開諸刑，於九十四年九月十三日執行徒刑完畢
    （據此，本案構成累犯）。詎猶不知悔改，另意圖為自己不
    法之所有，分別基於竊盜之犯意，先後實施下列竊盜行為：
  (一)於九十五年六月二日下午一時五十分許，騎乘車牌號碼ＢＪ
    Ｙ－八八三號普通重型機車，行經臺北縣土城巿學府路一段
    一二二號前時，見丁○○所有之車牌號碼ＢＶＨ－六二一號
    普通重型機車停放該處，且無人看管，認有機可趁，即徒手
    將該機車椅墊扳高並伸進置物箱內，竊取丁○○所有之皮包
    一個（內有現金新臺幣八百元、摩托羅拉牌Ａ七六０型行動
    電話一具、全民健康保險卡一張等物），得手後旋騎乘車牌
    號碼ＢＪＹ－八八三號普通重型機車逃離現場，適為臺北縣
    政府警察局土城分局廣福派出所巡佐黃國訓目睹上情，立即
    騎車在後追趕未果，經返回前開派出所查詢後得悉上揭機車
    車主為乙○○，再調取檔存之乙○○口卡照片，確認與前開
    行竊歹徒為同一人，始循線查獲上情。
  (二)又於九十五年八月十一日晚間七、八時許（檢察官起訴書誤
    載為同日晚間十一時三十分許），在臺北縣中和巿員山路三
    ０七號前，趁無人注意之際，徒手扳開李佳穎所有且供丙○○使用之車牌號碼ＧＩＬ－０六０號普通重型機車椅墊，竊
    取丙○○所有並放在該機車置物箱內之手提包一個（內有國
    民身分證、全民健康保險卡、合作金庫銀行金融卡兼學生證
    、悠遊卡各一張、印章二枚、行動電話一具、鑰匙一把等物
    ）。嗣丙○○於同日晚間十一時三十分許發現遭竊後，旋通
    報警方在該機車內安全帽上採集可疑指紋送內政部警政署刑
    事警察局比對結果，與該局檔存乙○○指紋卡左拇指、右食
    指指紋相符，而得悉上情。
二、案經臺北縣政府警察局土城分局、中和分局報請臺灣板橋地
    方法院檢察署檢察官偵查起訴。
    理    由
一、被告以外之人於審判外之言詞或書面陳述，除法律有規定者
    外，不得作為證據。次按被告以外之人於偵查中向檢察官所
    為之陳述，除顯有不可信之情況者外，得為證據。又被告以
    外之人於審判外之陳述，經當事人於審判程序同意作為證據
    ，法院審酌該言詞陳述或書面陳述作成時之情況，認為適當
    者，亦得為證據。當事人、代理人或辯護人於法院調查證據
    時，知有第一百五十九條第一項不得為證據之情形，而未於
    言詞辯論終結前聲明異議者，視為有前項之同意，刑事訴訟
    法第一百五十九條第一項、第一百五十九條之一第二項及第
    一百五十九條之五分別定有明文。查本案以下所引證據，均
    未據被告乙○○否認其證據能力，且未於本案言詞辯論終結
    前聲明異議，而證人黃國訓於偵查中並經檢察官告知具結之
    義務及偽證之處罰後具結作證，則本院審酌該等證據核無違
    法取證或證明力顯然過低之情事，依各該陳述作成時之狀況
    ，並無不適當或顯不可信之情形，自均得為證據，合先敘明
    。
二、訊據被告固對於竊取被害人丙○○放在機車置物箱內之上揭
    財物一節直承不諱，惟矢口否認有何竊取被害人丁○○所有
    財物之犯行，辯稱：九十五年六月二日那天伊有上班，並沒
    有行竊云云。經查：
  (一)被告於九十五年八月十一日晚間七、八時許，在臺北縣中和
    巿員山路三０七號前，以徒手扳開機車椅墊之方式，竊取被
    害人丙○○放在車牌號碼ＧＩＬ－０六０號普通重型機車置
    物箱內之手提包一個（內有國民身分證、全民健康保險卡、
    合作金庫銀行金融卡兼學生證、悠遊卡各一張、印章二枚、
    行動電話一具、鑰匙一把等物）之犯行，業據其於本院訊問
    時自承無訛（見本院九十六年二月五日準備程序筆錄及同年
    八月二十二日審判筆錄），並經被害人丙○○於警詢時指述
    明確（見臺灣板橋地方法院檢察署九十五年度偵字第二五四
    六二號偵查卷第八頁至第九頁），而警方據報後在上揭機車
    置物箱內安全帽上採集可疑指紋，送內政部警政署刑事警察
    局以指紋特徵比對法及指紋電腦系統比對法鑑驗結果，則與
    該局檔存被告指紋卡之左拇指、右食指指紋相符，有該局九
    十五年九月二十日刑紋字第０九五０一四一五六三號鑑驗書
    、勘察採證同意書、證物清單各一件及安全帽照片二張附卷
    可佐（見同上偵查卷第十頁至第十五頁），足認被告前開自
    白確與事實相符。
  (二)被告於九十五年六月二日下午一時五十分許，騎乘車牌號碼
    ＢＪＹ－八八三號普通重型機車，行經臺北縣土城巿學府路
    一段一二二號前時，以徒手將被害人丁○○停放該處之車牌
    號碼ＢＶＨ－六二一號普通重型機車椅墊扳高後，竊取置物
    箱內之皮包一個（內有現金新臺幣八百元、摩托羅拉牌Ａ七
    六０型行動電話一具、全民健康保險卡一張等物）等事實，
    業據被害人丁○○於警詢時指述渠財物在上揭時間及地點遭
    竊一節屬實（見臺灣板橋地方法院檢察署九十五年度偵字第
    二二五八九號偵查卷第十五頁），並經目擊證人黃國訓於偵
    查中及本院審理時證述被告前述行竊過程綦詳，其具結後證
    稱：伊於九十五年六月二日下午一時三十分許，下班後經過
    臺北縣土城巿學府路一段一二二號國泰世華商業銀行前，見
    一名男子騎乘紅色重型機車，頭戴半罩式安全帽，擋風鏡是
    掀開的，又身穿雨衣，四處張望，覺得渠與伊轄區內機車置
    物箱竊案歹徒之裝扮很像，所以就騎車停在渠前方十五公尺
    處注意，並先記下渠車牌號碼為ＢＪＹ－八八三號，嗣發現
    渠在撬開車牌號碼ＢＶＨ－六二一號機車置物箱，並從置物
    箱內拿出一包東西，之後快速騎乘原機車沿學府路北往南方
    向逃逸，伊立刻從後方騎車追趕，但渠依序右轉學成路、裕
    民路、中央路，駛至中央路與四川路口北基加油站時迴轉往
    中華路方向駛去，至中華路與裕民路口時即不見蹤影，伊立
    即返回派出所調閱機車車籍資料，再查車主前科，並到分局
    調閱口卡照片比對，確認與伊看到之歹徒為同一人等語（見
    同上偵查卷第二八頁及本院九十六年四月二十六日審判筆錄
    ），則證人黃國訓既在非屬遠距離之範圍內，目睹上揭歹徒
    行竊過程，且清楚看到該名歹徒面貌及所騎用之機車車號，
    甚而在後追趕相當之路程，復再調取該機車車籍資料及被告
    口卡照片比對確認，是其自無誤認之可能。且依卷附之車籍
    資料作業詳細畫面（見同上偵查卷第十七頁）顯示，該輛車
    牌號碼ＢＪＹ－八八三號普通重型機車確為被告所有，且車
    身顏色為紅色，亦與證人黃國訓所見歹徒騎用之機車車身顏
    色一致。況被告供稱：伊於案發當時，乃任職於臺北縣土城
    巿中華路一段一四八號匯豐汽車股份有限公司等語（見同上
    偵查卷第八頁及第二八頁），其工作地點則與證人黃國訓證
    述渠最後追趕行竊歹徒之地點即臺北縣中華路與裕民路口相
    近，核有一定之地緣關係，再參以被告自承前開機車平日均
    供其使用，並無借予他人一節明確（見同上偵查卷第九頁及
    第二八頁至第二九頁、本院九十六年八月二十二日審判筆錄
    ），益徵被告確為在前述時間及地點，竊取被害人丁○○放
    在機車置物箱內財物之行為人無訛，其猶飾詞否認上情，不
    足採信。
  (三)至被告辯稱：伊在匯豐汽車股份有限公司任職，中午休息時
    間迄至下午一時三十分止，一定要回去上班，是本案案發時
    即下午一時五十分許，伊係在公司上班云云。惟證人即匯豐
    汽車股份有限公司土城分公司保養廠員工張景智於警詢時證
    稱：被告以前在伊公司美容部上班，工作時間自上午八時三
    十分許至下午六時止，中午午休時間自中午十二時起至下午
    一時三十分止，中午午休時間不用打卡，通常若有客人於下
    午一時三十分要洗車，找不到員工時伊會找人，若無客人洗
    車，伊就很少找人，九十五年六月二日中午午休時，被告有
    外出，但伊不確定有無遲到等語（見同上偵查卷第四十頁至
    第四一頁），另證人甲○○於本院審理時證稱：伊曾與被告
    同在土城匯豐汽車美容部工作，中午有休息，但下午一時三
    十分要回來，伊不記得九十五年六月二日那天有無見過被告
    ，但被告那時是組長，如果渠午休後沒有回來，伊也沒有立
    場說什麼等語（見本院九十六年六月七日審判筆錄）。則被
    告於本案案發時，固在匯豐汽車股份有限公司土城分公司美
    容部任職，惟其中午實際休息起迄時間均無打卡紀錄，且證
    人張景智、甲○○等人皆無法確認被告於本案案發時即九十
    五年六月二日下午一時五十分許是否已返回上址公司，則其
    所辯上情，自難認屬有據，尚無法為其有利之認定。
  (四)綜上，本案事證明確，被告先後二次竊盜犯行，均堪認定，
    應予依法論罪科刑。
三、本案新舊法比較部分
  (一)本案被告於實施犯罪事實欄(一)所示竊盜行為後，刑法部分條
    文業於九十四年二月二日經總統令修正公布，並自九十五年
    七月一日起生效施行（下稱現行刑法）；復參酌最高法院九
    十五年五月二十三日第八次刑事庭會議決議意旨，現行刑法
    第二條第一項之規定，係規範行為後法律變更所生新舊法律
    比較適用之準據法，於現行刑法施行後，應適用現行刑法第
    二條第一項之規定，為「從舊從輕」之比較；又比較時應就
    罪刑有關之共犯、未遂犯、想像競合犯、牽連犯、連續犯、
    結合犯，以及累犯加重、自首減輕暨其他法定加減原因（如
    身分加減）與加減例等一切情形，綜其全部罪刑之結果而為
    比較。
  (二)刑法第三百二十條第一項關於普通竊盜罪之處罰，乃明訂「
    處五年以下有期徒刑、拘役或五百元以下罰金」。依修正前
    刑法第三十三條第五款規定：「主刑之種類如左：五、罰金
    ：一元以上。」且刑法分則編各罪所定罰金之貨幣單位原為
    銀元，而銀元與新臺幣間之折算，依現行法規所定貨幣單位
    折算新臺幣條例第二條規定，以銀元一元折算新臺幣三元。
    而現行刑法第三十三條第五款則修正為：「主刑之種類如下
    ：五、罰金：新臺幣一千元以上，以百元計算之。」是現行
    刑法關於罰金刑之最低數額部分，已較修正前之刑法規定提
    高，自以修正前刑法第三十三條第五款規定，較有利於被告
    。
  (三)又修正前刑法第四十一條第一項前段規定：「犯最重本刑為
    五年以下有期徒刑以下之刑之罪，而受六個月以下有期徒刑
    或拘役之宣告，因身體、教育、職業、家庭之關係或其他正
    當事由，執行顯有困難者，得以一元以上三元以下折算一日
    ，易科罰金。」依斯時有效施行之罰金罰鍰提高標準條例第
    二條前段規定（業於九十五年五月十七日經總統以華總一義
    字第０九五０００六九七九一號令修正公布刪除，並自九十
    五年七月一日起生效），依刑法第四十一條易科罰金者，就
    其原定數額提高為一百倍折算一日，則被告行為時之刑法及
    罰金罰鍰提高標準條例關於易科罰金折算標準之規定，係以
    銀元三百元折算一日，經折算為新臺幣後，應以新臺幣九百
    元折算一日。而現行刑法第四十一條第一項前段規定：「犯
    最重本刑為五年以下有期徒刑以下之刑之罪，而受六個月以
    下有期徒刑或拘役之宣告者，得以新臺幣一千元、二千元或
    三千元折算一日，易科罰金。」比較修正前、後關於易科罰
    金折算標準之規定，以修正前刑法第四十一條第一項前段及
    修正前罰金罰鍰提高標準條例第二條前段規定，較有利於被
    告。
  (四)綜上，就本案被告所實施犯罪事實欄(一)所示竊盜行為部分，
    經比較前述刑法關於罰金刑及易科罰金折算標準等規定，以
    修正前之刑法規定，較有利於被告，是依現行刑法第二條第
    一項前段規定，自應適用被告行為時之法律即修正前之刑法
    規定。至刑法關於累犯規定雖亦經修正，但不論依修正前刑
    法第四十七條規定或現行刑法第四十七條第一項規定，被告
    所為均構成累犯，對被告而言並無有利或不利之情形，自不
    生新舊法比較之問題，即應依一般法律適用原則，適用裁判
    時之法律即現行刑法第四十七條第一項規定論處（最高法院
    九十六年度臺上字第四０三九號裁判意旨參照）。
  (五)此外，本案被告所為犯罪事實欄(二)所示竊盜犯行之犯罪時間
    ，既在前述刑法修正之後，自無比較新、舊法之問題，即應
    適用現行刑法之規定予以論罪科刑，併此敘明。
四、核被告所為，均係犯刑法第三百二十條第一項之竊盜罪。其
    先後二次竊盜行為，犯意各別，行為互殊，應予分論併罰。
    又被告前於九十二年間因竊盜案件，經本院以九十二年度簡
    字第二六０三號判處有期徒刑四月確定；復於九十三年間因
    施用毒品案件，經國防部高等軍事法院高雄分院以九十二年
    高審字第一０一號判處有期徒刑八月確定；其犯上揭二罪所
    科刑罰嗣經國防部高等軍事法院高雄分院以九十二年高裁字
    第一０六號裁定合併應執行有期徒刑十月確定；又於九十三
    年間因竊盜案件，經本院以九十三年度簡字第三０四三號判
    處有期徒刑五月確定；被告於九十三年六月十四日入監接續
    執行前開諸刑，於九十四年九月十三日執行徒刑完畢，有臺
    灣高等法院被告前案紀錄表一件在卷足憑，其於五年內先後
    再犯本案有期徒刑以上之罪，均構成累犯，應依刑法第四十
    七條第一項規定，分別予以加重其刑。爰審酌被告正值壯年
    ，竟不思循正當途徑賺取錢財，已有多次竊盜前科，猶不知
    悔改，迭再犯本案竊盜行為，惡性非輕，兼衡其犯罪動機、
    目的、手段、所竊財物價值以及犯罪後猶否認部分犯行之態
    度等一切情狀，分別量處如主文所示之刑，並就被告所為犯
    罪事實欄(二)所示竊盜犯行科處徒刑部分，諭知易科罰金之折
    算標準。末查，本案被告所為竊盜罪之犯罪時間均在九十六
    年四月二十四日以前，合於中華民國九十六年罪犯減刑條例
    第二條第一項第三款所定之減刑要件，爰分別減其宣告刑二
    分之一，並定其應執行刑及諭知易科罰金之折算標準。（而
    刑法關於易科罰金折算標準之規定，依前述說明，以被告實
    施犯罪事實欄(一)所示竊盜行為時之法律即修正前刑法第四十
    一條第一項前段規定，較有利於被告，是依刑法第二條第一
    項前段規定，本案被告所犯各罪併合處罰後，自應依修正前
    刑法第四十一條第一項前段規定，諭知易科罰金之折算標準
    。）
據上論斷，應依刑事訴訟法第二百九十九條第一項前段，刑法第
二條第一項前段、第三百二十條第一項、第四十七條第一項、第
五十一條第五款，修正前刑法第四十一條第一項前段，罰金罰鍰
提高標準條例第一條前段，修正前罰金罰鍰提高標準條例第二條
，現行法規所定貨幣單位折算新臺幣條例第二條，刑法施行法第
一條之一第一項、第二項前段，中華民國九十六年罪犯減刑條例
第二條第一項第三款、第七條、第九條，判決如主文。
本案經檢察官張瑞娟到庭執行職務。
中　　華　　民　　國　　96　　年　　8 　　月　　28　　日
                  刑事第七庭審判長法　官  胡　堅　勤
                                  法　官　李　君　豪
                                  法　官　王　瑜　玲
上列正本證明與原本無異。
如不服本判決，應於判決送達後10日內敘明上訴理由，向本院提
出上訴狀（應附繕本），上訴於臺灣高等法院。
中　　華　　民　　國　　96　　年　　8 　　月　　29　　日
                                  書記官  陳  香  君
附錄本案論罪科刑法條全文：
中華民國刑法第三百二十條
（普通竊盜罪、竊佔罪）
意圖為自己或第三人不法之所有，而竊取他人之動產者，為竊盜
罪，處五年以下有期徒刑、拘役或五百元以下罰金。
意圖為自己或第三人不法之利益，而竊佔他人之不動產者，依前
項之規定處斷。
前二項之未遂犯罰之。
